【裁判字號】    98,交聲,992
【裁判日期】    990104
【裁判案由】    違反道路交通管理處罰條例聲明異議
【裁判全文】
臺灣桃園地方法院交通事件裁定         98年度交聲字第992號
原處分機關  交通部公路總局新竹區監理所桃園監理站
異  議  人
即受處分人  乙○○
上列異議人即受處分人因違反道路交通管理處罰條例案件，對於
交通部公路總局新竹區監理所桃園監理站於中華民國98年4月1日
所為之裁決（原處分案號：桃監裁罰字第裁52-DP0000000號），
聲明異議，本院裁定如下：
    主  文
異議駁回。
    理  由
一、原處分意旨略以：異議人即受處分人乙○○於民國98年1 月
    12日下午1 時30分許，駕駛車牌號碼RD—548 號自用一般大
    貨車，自桃園縣八德市○○○路167-1 號資源回收站前倒車
    欲進入東勇北路時未注意其他車輛或行人，致由桃園縣八德
    市○○○路往八德方向，騎乘車牌號碼167-DHT 號普通重型
    機車之甲○○駛至反應不及而撞擊異議人所駕駛上開自用一
    般大貨車因而受傷，異議人有「倒車時不注意其他車輛或行
    人；肇事致人受傷」之違規，桃園縣政府警察局交通隊警員
    遂填製桃警局交字第DP0000000 號舉發違反道路交通管理事
    件通知單，異議人不服於98年3 月18日應到案期限內向交通
    部公路總局新竹區監理所桃園監理站（下稱原處分機關）以
    書狀陳述意見，原處分機關查證後，仍認異議人有上開違規
    ，於98年4 月1 日以桃監裁罰字第裁52—DP0000000 號裁決
    書，認異議人違反道路交通管理處罰條例第50條第2 款及第
    61 條 第3 項之規定，處駕駛人即異議人罰鍰新臺幣（下同
    ）600 元，並記違規點數3 點等語。
二、異議意旨則以：異議人乙○○於本件案發時、地駕駛車牌號
    碼RD—548 號自用一般大貨車，欲倒車駛入桃園縣八德市○
    ○○路時有派員在異議人所駕駛之自用一般大貨車後方與馬
    路中央指揮，以加強注意倒車時後方之車輛或行人，本件異
    議人所駕駛之自用一般大貨車仍與甲○○發生車禍，實肇因
    於重型機車駕駛人甲○○騎乘機車行經案發地點時不顧指揮
    交通人員之指揮，並未減速、煞車，反而大幅度左彎越過馬
    路中心線後欲由異議人車輛後方繞路再硬闖直行，故本件車
    禍不應歸責於異議人，然員警認定異議人違反道路交通安全
    規則，並因而肇事致人受傷，顯有違誤，爰向本院提出異議
    ，求為撤銷原處分云云。
三、按汽車倒車時，應顯示倒車燈光或手勢後，謹慎緩慢後倒，
    並應注意其他車輛及行人；汽車駕駛人倒車時不注意其他車
    輛或行人者，處600 元以上12,00 元以下罰鍰；又汽車駕駛
    人，駕駛汽車違反道路交通安全規則，因而肇事致人受傷者
    ，記違規點數3 點，道路交通安全規則第110 條第2 款、道
    路交通管理處罰條例第50條第2 款、第61條第3 項分別定有
    明文。
四、訊據異議人即受處分人乙○○固不否認有於本件裁決書所載
    時、地駕駛車牌號碼RD—548 號自用一般大貨車，自桃園縣
    八德市○○○路167-1 號資源回收站前倒車欲進入東勇北路
    時與甲○○發生車禍事故，甲○○因而受傷之情形，然矢口
    否認有何違反道路交通管理處罰條例第50條第2 款、地61條
    第3 項之違規行為，並以上情置辯。惟查：
  (一)異議人於98年1 月12日下午1 時30分許駕駛車牌號碼RD—
    548 號自用一般大貨車，自桃園縣八德市○○○路167-1 號
    資源回收站前倒車欲進入東勇北路時，與同向由桃園縣八德
    市○○○路往八德方向，騎乘車牌號碼167-DHT 號普通重型
    機車之甲○○發生車禍事故，並使甲○○因而受傷乙情，異
    議人並未否認，此外復有道路交通事故調查報告表1 份、道
    路交通事故調查報告表（一）1 份、道路事故調查報告表（
    二）1 份、桃園縣政府警察局道路交通事故調查筆錄2 份、
    桃園縣政府警察局道路交通事故照片黏貼記錄表1 份（黏貼
    照片13 張 ）、桃園縣政府警察局桃警局交字第DP0000000
    號舉發違反道路交通管理事件通知單1 紙、交通部公路總局
    新竹區監理所桃監裁罰字第裁52-DP0000000號違反道路交通
    管理事件裁決書1 紙等資料在卷可稽，此部分事實先堪認定
    。
  (二)又證人甲○○於本院98年10月30日訊問時證稱：「我看到大
    貨車在倒退時，我有煞車但是已經來不及而撞上，我是在東
    勇北路上直行。... 我是真的沒有看到，我也沒有聽到警鈴
    在響，本件我的交通事故也沒有因為超速被處以罰鍰，可以
    證明我當時沒有超速。」等語，又證人楊智偉即本件協助指
    揮異議人乙○○倒車之人於本院98年10月30日訊問時證稱：
    「（法官問：既然你有在指揮，為何你父親還會撞到甲○○
    ？）因為對方車速太快，我有比手勢示意他不要撞過來，甲
    ○○有看到我的手勢，但是他好像沒有減速，還是撞到我爸
    爸的大貨車。當時我看到甲○○騎過來時，我也來不及叫我
    爸爸暫停倒退，以我爸爸的角度他看不到甲○○騎過來的地
    方，所以他還是一陣一陣倒退中。（法官問：是否知道你父
    親與甲○○的車禍案件，是否有承認自己有過失？有無賠償
    甲○○？）有，我們雙方都有過失，因為我們撞到他，好像
    有賠一部分的錢。」等語。另參以異議人提出之監視錄影畫
    面翻拍照片20張及監視錄影光碟1 份，雖可認定異議人於案
    發時、地欲倒車時有派證人楊智偉在其所駕駛之自用一般大
    貨車後方與桃園縣八德市○○○路馬路中央指揮，然異議人
    於倒車時並未確認證人楊智偉指揮時後方是否有車輛或行人
    接近，逕自緩慢倒車進入桃園縣八德市○○○路，於證人楊
    智偉發現有甲○○騎乘重型機車接近時未及通知異議人，異
    議人亦未暫停倒車確認後方並無車輛或行人接近，致撞及行
    經該路段之重型機車駕駛人甲○○，若異議人倒車時確有注
    意後方車輛或行人之動態，豈可能未發現證人甲○○騎乘重
    型機車自其自用一般大貨車右後方前來而未煞車或暫停倒車
    以避免撞及後方之車輛？從而異議人所辯有派員於其大貨車
    之後方指揮，異議人已加強注意倒車時後方之車輛或行人，
    是異議人並無本件處分機關裁決書所載違反道路交通管理處
    罰條例之情形，其就本件與證人林若熙發生車禍事故並無過
    失等語，尚不足採，異議人確有倒車時未注意其他車輛並致
    人受傷之違規行為甚明。
  (三)至於本件證人即重型機車駕駛人甲○○是否有超速之違規行
    為，亦僅係其應負交通違規或與有過失之問題，殊無解於異
    議人本件違規責任及異議人之過失責任，異議人乙○○於本
    件所涉之上開違規事項事證明確，受處分人之違規行為堪以
    認定。
五、綜上所述，受處分人駕駛汽車確實有違反道路交通安全規則
    第110條第第2款之規定，並因而肇事使證人甲○○受傷之違
    規行為，及違反道路交通管理處罰條例第50條第2款之違規
    行為，從而原處分機關依道路交通管理處罰條例第50條第2
    款、第61條第3項規定，從輕裁處受處分人罰鍰六百元，及
    記違規點數3點，核無違誤，本件受處分人之異議為無理由
    ，自應將其異議駁回。
六、據上論斷，應依道路交通管理處罰條例第87條第2 項、道路
    交通案件處理辦法第19條，裁定如主文。
中    華    民    國    99    年    1     月    4     日
                      交通法庭法  官  張詠惠
以上正本證明與原本無異。
如不服本裁定，應於裁定送達後5 日內向本院提出抗告狀。
                              書記官  黃惠鈴
中    華    民    國    99    年    1     月    6     日

司法院資訊處製作；財團法人民間司法改革基金會備份。
